臺灣高等法院臺中分院刑事判決　　　　95年度上訴字第2803號
上　訴　人
即　被　告　己○○
上　訴　人
即　被　告　辛○○
上　訴　人
即　被　告　壬○○
上　訴　人
即　被　告　庚○○
上　訴　人
即　被　告　甲○○
上　訴　人
即　被　告　癸○○
上　訴　人
即　被　告　丁○○
上　訴　人
即　被　告　丙○○
上　訴　人
即　被　告　戊○○
前列九人共同選任辯護人　陳惠伶律師
上列上訴人因偽造文書等案件，不服臺灣臺中地方法院94年度訴
字第3315號中華民國95年8月30日第一審判決（起訴案號：臺灣
臺中地方法院檢察署94年度選偵字第7號、第14號），提起上訴
，本院判決如下：
    主  文
原判決撤銷。
己○○共同農會聘任總幹事，自辦理理事候選人登記之日起，對
於理事候選人期約不正利益，而約其為聘任，處有期徒刑陸月，
如易科罰金，以銀元佰元即新臺幣玖佰元折算壹日。
辛○○共同農會之選舉，對於有選舉權之人，期約不正利益，而
約其選舉權為一定之行使，處有期徒刑陸月，如易科罰金，以銀
元佰元即新臺幣玖佰元折算壹日。
壬○○共同農會之選舉，對於有選舉權之人，期約不正利益，而
約其選舉權為一定之行使，累犯，處有期徒刑參月，如易科罰金
，以銀元佰元即新臺幣玖佰元折算壹日。
庚○○共同農會聘任總幹事，自辦理理事候選人登記之日起，對
於理事候選人期約不正利益，而約其為聘任，處有期徒刑參月，
如易科罰金，以銀元佰元即新臺幣玖佰元折算壹日。
甲○○、癸○○、丁○○農會聘任總幹事，自辦理理事候選人登
記之日起，理事候選人期約不正利益，而許以聘任，各處有期徒
刑參月，如易科罰金，均以銀元佰元即新臺幣玖佰元折算壹日
。
丙○○農會之選舉，有選舉權之人，期約不正利益，而許以其選
舉權為一定之行使，處有期徒刑參月，如易科罰金，以銀元佰
元即新臺幣玖佰元折算壹日。
戊○○行使偽造私文書，足以生損害於他人，處有期徒刑參月，
如易科罰金，以銀元佰元即新臺幣玖佰元折算壹日。扣案陳聯
賜名義之「辭職書」上偽造之「陳聯賜」署押、指印各壹枚，均
沒收。
    犯罪事實
一、己○○係第14屆沙鹿鎮農會總幹事，並為遴選合格之第15屆
    沙鹿鎮農會總幹事候聘人。沙鹿鎮農會第15屆理、監事選舉
    ，應選理事9人，有10人參選。應選監事3人，有4人參選。
    辛○○、趙霖（另經原審依協商程序判決確定）、丁○○、
    癸○○、甲○○、陳聯賜6人均係第15屆沙鹿鎮農會理事候
    選人，其中辛○○為第14屆沙鹿鎮農會理事長，意欲競選連
    任第15屆理事長。壬○○、丙○○2人均為第15屆沙鹿鎮農
    會監事候選人，其中壬○○係第14屆沙鹿鎮農會常務監事，
    亦有意競選連任第15屆常務監事。前述等人均與己○○友好
    ，屬同一派系。庚○○係沙鹿鎮農會會務股採購職員，並為
    辛○○之兄之女婿。戊○○則為前述理事候選人陳聯賜之子
    、辛○○之女婿，並為沙鹿鎮農會推廣股股長。壬○○前曾
    犯妨害自由罪，經本院判處有期徒刑3月，並於民國93年6月
    29日執行完畢。
二、己○○所屬派系有6人參選理事，2人參選監事，如均能當選
    ，則可成為理監事之多數，縱使有1名理事候選人落選，在
    理事中仍屬多數，對於總幹事之聘任亦握有決定權。己○○
    為能順利受聘連任第15屆沙鹿鎮農會總幹事，辛○○為能順
    利當選連任第15屆沙鹿鎮農會理事長、壬○○為能順利當選
    常務監事，由己○○指示庚○○，於民國94年1月25日上午
    ，以電話邀約趙霖、丁○○、癸○○、甲○○、壬○○、丙○○、戊○○，以及己○○之兄陳德育等人，前往位於臺中
    縣梧棲鎮（起訴書誤為沙鹿鎮）之中農證券公司3樓總經理
    陳專諒辦公室集合，共同商討有關第15屆沙鹿鎮農會理、監
    事選舉、理事長選舉及總幹事聘任事宜。會中由己○○、辛○○、壬○○交互發言表示，因聽聞對手陣營擬由每位理、
    監事候選人各出資新臺幣（下同）50萬元買票，希望在場之
    各理、監事候選人各出資30萬元之選舉經費，期望團隊內（
    即同一派系）各理、監事候選人均能順利當選，並讓己○○
    、辛○○、壬○○能順利擔任總幹事、理事長及常務監事職
    務等語。會中多數人贊同上述提議，惟丙○○反對出錢，癸○○、趙霖亦不贊同；當日會議未做成結論。己○○、辛○○、壬○○3人與庚○○於會後研商後，竟基於共同基於對
    於其餘理、監事候選人期約不正利益，而約其選舉權為一定
    之行使，及約其聘任己○○為農會總幹事之犯意聯絡，由己○○指示庚○○及不知情之已成年不詳姓名之女性農會職員
    ，於94年1月26日上午，以電話邀約趙霖、丁○○、癸○○
    、甲○○、壬○○、丙○○、戊○○（未經其父陳聯賜之授
    權與會），以及己○○之兄陳德育等人，於當日上午11時許
    ，再至上開中農證券公司3樓總經理陳專諒辦公室集合商討
    有關農會選舉事宜，己○○、辛○○、壬○○3人在該日會
    議開始時，向與會之理、監事候選人發言表示：各理、監事
    候選人不必出資30萬元，團隊之全部競選經費由己○○、辛○○、壬○○三人共同分擔，惟其對價是渠等順利當選理、
    監事後，須分別選舉辛○○為理事長、壬○○為常務監事，
    當選理事者並須同意聘任己○○為總幹事，且要求各理、監
    事候選人分別書寫辭職書，以示應允絕對支持己○○、辛○○、壬○○3人，如當選後，有未依約投票選任理事長、常
    務監事或聘任總幹事時，任由他人將該辭職書遞出以解除已
    當選之理、監事職務。經到場之理、監事候選人即丁○○、
    趙霖、癸○○、甲○○、丙○○等人同意，己○○、辛○○
    、庚○○因而與趙霖、丁○○、癸○○、甲○○就聘任總幹
    事之事達成期約不正利益；己○○、辛○○、庚○○並因而
    與趙霖、丁○○、癸○○、甲○○就投票選舉辛○○為理事
    長之事達成期約不正利益；己○○、壬○○、庚○○期因而
    與丙○○就投票選舉壬○○為常務監事之事達成期約不正利
    益。彼等達成期約後，即由庚○○在牛皮紙袋內拿出預先備
    妥之以電腦打字之空白辭職書分別交予與會之人，而辛○○
    、壬○○、丁○○、趙霖、癸○○、甲○○、丙○○等理、
    監事候選人，即在該等空白辭職書上簽名捺印，且均未書寫
    日期，隨即將已製作完成之辭職書交付予庚○○置回牛皮紙
    袋內，由庚○○負責集中保管。而戊○○則未經其父陳聯賜
    之同意，即在庚○○所交付之空白辭職書上，擅自簽署其父
    陳聯賜之名字，並蓋自己之指印於其後，表示為陳聯賜之指
    印，而偽造陳聯賜名義之辭職書（屬私文書），並當場交付
    予庚○○而行使，足以生損害於陳聯賜。
三、趙霖於前述期約行為完成後，深感後悔，遂撥打電話予丁○○、甲○○、癸○○、壬○○、戊○○等人表示憂慮，並會
    同陳國安（為趙霖之小舅子，亦為陳聯賜之姪子，並為沙鹿
    鎮農會供銷部主任）向辛○○表示欲取回辭職書，辛○○表
    示將向己○○反應，嗣後己○○即指派庚○○至趙霖住處向
    趙霖溝通，趙霖仍堅持取回辭職書，己○○遂指示庚○○將
    趙霖之辭職書交付陳國安並囑咐應當場燒燬，庚○○遂於94
    年2月24日下午3時許，以電話告知陳國安上情，2人遂於庚○○家中前院，將趙霖之辭職書取出燒燬。嗣於94年3月2日
    沙鹿鎮農會代表選舉理、監事投票結束後，臺灣高等法院臺
    中分院檢察署檢察官暨臺灣臺中地方法院檢察署檢察官共同
    指揮法務部調查局中部地區機動工作組、臺中縣調查站分持
    本院核發之搜索票前往臺中縣沙鹿鎮農會、中農證券總經理
    辦公室及相關涉案人住處等多地同步搜索，並在庚○○位於
    臺中縣沙鹿鎮○○里○○○街65號之住處扣得由辛○○、壬○○、丁○○、癸○○、甲○○、丙○○等人所各自簽名捺
    印之辭職書及戊○○所偽造之陳聯賜辭職書，因而查悉上情
    。而當日開票結果，辛○○、甲○○、癸○○、陳聯賜、趙
    霖及不同陣營之陳朝生、蔡江茂、蔡傳枝、劉宗育等9人當
    選理事，丙○○及不同陣營之吳文卿、蔡榮誠當選監事，丁○○及壬○○則未能當選。嗣後之理、監事互選及總幹事聘
    任，辛○○當選理事長，不同陣營之吳文卿當選常務監事。
    己○○因趙霖改投不同意票，僅獲得辛○○、甲○○、癸○○、陳聯賜4票同意票，並未過半而未能獲聘為總幹事，嗣
    後另由林再呈獲聘為總幹事。
四、案經臺灣高等法院檢察署臺中分院檢察署（下稱臺中高分檢
    ）特偵組檢察官、臺灣臺中地方法院檢察署檢察官指揮法務
    部調查局中部地區機動工作組（下稱中機組）及臺中縣調查
    站共同偵辦後偵查起訴。
    理    由
一、訊據被告等均坦承渠等確有於94年1月25日、94年1月26日至
    中農證券總經理辦公室內會面，及於94年1月26日在同地簽
    立辭職書等事實，惟均矢口否認有何期約不正利益之犯行，
    均辯稱：彼等確無各出資30萬元為選舉經費的事情，簽立辭
    職書僅係基於團隊合作之決心云云。被告己○○另辯稱：彼
    等並無趙霖於調查站所述之違法事實，其於原審所述才正確
    ；被告辛○○另辯稱：1月26日當天，伊並無講任何話，在
    調查局所說的30萬元，只是有人提出建議，但是大家都不願
    意，所以不了了之，彼等依往例都有寫辭職書，但是只要有
    人要拿回去就會讓他拿回去，不會不給他云云；被告壬○○
    另辯稱：伊年紀大了，體力不佳，原即不想再連任，只想擔
    任候補監事，開會當時，有人提到30萬元競選經費之事，伊
    當場反對，說提到錢就沒意思，結果並未成案，趙霖是設下
    陷阱而打電話予渠等，30萬元之事是無中生有，因開會當時
    大家已表反對云云；被告庚○○另辯稱：30萬元與辭職書之
    事並不實在，農會理監事並無薪水，只有開會時之出席費而
    已，不可能拿錢出來買票，趙霖故意設計本案，94年1月25
    日上午開會，並非伊所聯絡，伊是坐總幹事的車過去的，因
    為伊在那一陣子時常與總幹事在一起，所以總幹事過去就跟
    著去云云；被告甲○○另辯稱：伊時常與趙霖通電話，以致
    趙霖突然提到30萬元之事時，其不知道要加以反駁。實則當
    時提到30萬元時，大家都有反對，並非只有丙○○1人反對
    而已，且因其比較慢到，其並不清楚在其到場之前的情形。
    被告戊○○另辯稱：伊替父親簽辭職書是表示大家要團結一
    心，且簽辭職書不會影響伊父親的權益，應不構成偽造私文
    書云云。惟查：
    (1)被告等確有於期約後由理監事候選人簽署辭職書，有辭職
      書7份扣案足證，並有臺中縣政府94年7月14日府農輔字第
      0940190795號函及所附第15屆沙鹿鎮農會改選理事長、常
      務監事、理事、監事候選人名冊暨理事、監事當選人名冊
      、及總幹事候聘登記人遴選合格名冊影本、趙霖分別與丁○○、甲○○、癸○○、壬○○、戊○○等人間之電話監
      聽譯文，及甲○○、辛○○之電話監聽譯文（見94年度他
      字第378號卷第19至21頁）、陳國安與庚○○為索回趙霖
      辭職書之對話監聽譯文（見94年度他字第378號卷第91頁
      ）、沙鹿鎮農會95年6月8日函等在卷足證。
    (2)上開犯罪事實，業據證人即同案被告趙霖於偵查及原審審
      理時結證明確，並有趙霖撥打電話予丁○○、甲○○、癸○○、壬○○、戊○○等人之電話監聽譯文，及甲○○、
      辛○○之電話監聽譯文在卷足資佐證，其中趙霖與丁○○
      、甲○○、癸○○、壬○○、戊○○等人之對話均相當自
      然，無任何誘導情形，且農會法第47條之4明定犯第47條
      之1至第47條之3之罪者之廢止資格、當選無效、往後不得
      為候選人、候聘人等效果，被告趙霖直到起訴後之95年1
      月20日，始與檢察官達成認罪協商，在此之前，被告趙霖
      並無法預料其將遭受何等刑事處罰及是否會遭廢止資格、
      當選無效，或往後不得為候選人、候聘人，焉有可能捏造
      事實而陷己於不利？又被告辛○○、壬○○、癸○○於調
      查局訊問、檢察官偵訊時，分別自白於94年1月25日聚會
      中有談及30萬元之事，證人即被告己○○之兄陳德育於臺
      中高分檢偵訊時亦證稱：94年1月25日上午10時許，庚○○打我的行動電話，要我先到沙鹿鎮農會，我到沙鹿鎮農
      會時約11時，他就上我的車，表示要到中農證券公司3樓
      ，現場有陳專諒、辛○○、趙霖、戊○○、甲○○等人…
      …會中有人表示吳文卿那邊的理監事，有意每人出資50萬
      元買票，看看在場人的意思，是否也要比照辦理，丙○○
      首先反對，另也有很多人反對，約1、20分鐘後我應朋友
      邀約即離開現場等語，益見證人趙霖所述並非空穴來風，
      應無不實。被告己○○等人所辯，顯係卸責之詞，不足採
      信。
    (3)證人即被告戊○○之父陳聯賜於偵查中明確證稱其對於簽
      立辭職書之事完全不知情等語，而被告戊○○以其父陳聯
      賜名義簽立辭職書之行為，陳聯賜於當選後一旦遭他人遞
      出辭職書，恐將被沙鹿鎮農會相關人員誤以為係陳聯賜所
      親自簽名及捺指印，自足以生損害於陳聯賜之虞，被告戊○○所辯其代簽其父之辭職書不致影響其父之權益云云，
      亦無可採。
    (4)事證明確，被告9人之上開犯行均堪認定。
二、按刑法於94年1月7日修正，於被告等人行為後之95年7月1日
    施行。修正後之刑法第2條第1項明定：「行為後法律有變更
    者，適用行為時之法律。但行為後之法律有利於行為人者，
    適用最有利於行為人之法律。」修正前刑法第31條第1項明
    定：「按因身分或其他特定關係成立之罪，其共同實施或教
    唆幫助者，雖無特定關係，仍以共犯論。」修正後之刑法第
    31條第1項仍維持上述規定，惟修正為「仍以正犯或共犯論
    」，並增訂但書：「但得減輕其刑。」比較新舊法之規定，
    以修正後之刑法第31條第1項對於被告等人較為有利。又被
    告等人行為後，罰金罰鍰提高標準條例第2條業已刪除，而
    刑法第41條第1項前段關於易科罰金之折算標準已由舊法之
    銀元1百元、2百元、3百元修正為新臺幣1千元、2千元、3
    千元，經比較新舊法結果，以被告行為時之舊法較為有利於
    被告，依刑法第2條第1項前段，定其應適用被告行為時之舊
    法即依修正前刑法第41條第1項前段、修正前罰金罰鍰提高
    標準條例第2條之規定，定其諭知易科罰金之折算標準。另
    刑法第28條係作文字修正，無新舊法比較問題，應適用現行
    刑法第28條之規定；刑法第47條第1項亦經修正，被告壬○○不論依修正前後之規定，均應論以累犯，參照最高法院95
    年第21次刑事庭會議決議，均應適用現行刑法第28、47條之
    規定。
四、被告丁○○嗣後雖於理事選舉時，未如預期當選理事，而未
    取得理事長之選舉權，惟其既已登記為理事候選人，如與理
    事長候選人就投票選舉理事長之事有要求、期約或收受財物
    或其他不正利益，亦應受農會法第47條之1之規範，不因其
    嗣後未當選理事而認其先前之要求、期約或收受財物或其他
    不正利益未構成農會法第47條之1之罪。核被告己○○、辛○○、壬○○、庚○○所為，均係違反農會法第47條之1第1
    項第2款、第47條之2第1項第2款之罪；被告甲○○、癸○○
    、丁○○所為，均係違反農會法第47條之1第1項第1款、第4
    7條之2第1項第1款之罪；被告丙○○所為，係違反農會法第
    47條之1第1項第1款之罪；被告戊○○所為，係犯刑法第216
    條、第210條之行使偽造私文書罪。被告辛○○為理事候選
    人，並欲競選理事長，與無身分之己○○、壬○○、庚○○
    共同基於賄選之犯意聯絡，對於當選理事後有選舉理事長選
    舉權之人期約不正利益（即免支出競選經費30萬元）；被告
    壬○○為監事候選人，並欲競選常務監事，與無身份之己○○、庚○○共同基於賄選之犯意聯絡，對於當選監事後有選
    舉常務監事選舉權之人期約不正利益（即免支出競選經費30
    萬元）；被告己○○與無身份之辛○○、壬○○、庚○○共
    同基於約其為聘任之犯意聯絡，對於理事候選人期約不正利
    益（即免支出競選經費30萬元），依修正後之刑法第31條第
    1項之規定，上開被告彼此間俱為共同正犯。被告己○○、
    辛○○、壬○○、庚○○均係以1行為，觸犯農會法第47 條
    之1第1項第2款、第47條之2第1項第2款之罪，均為想像競合
    犯，均依刑法第55條前段規定，從1重處斷（該2罪之法定最
    高、最低度刑均相同，但就被告己○○而言，以具有身份不
    得依刑法第31條第1項減輕之農會法第47條之2第1項第2款之
    罪較重；就被告辛○○、壬○○而言，以具有身份不得依刑
    法第31條第1項減輕之農會法第47條之1第1項第2款之罪較重
    ；被告庚○○部分，以農會法第47條之2第1項第2款之罪較
    重，但應依修正後之刑法第31條第1項但書規定，減輕其刑
    ）。被告癸○○、甲○○、丁○○係以1行為，觸犯農會法
    第47條之1第1項第1款、第47條之2第1項第1款之罪，為想像
    競合犯，應依刑法第55條前段規定，從一重處斷（該2罪之
    法定最高、最低度刑均相同，就農會內部結構而言，理事長
    之職務較為崇高，但總幹事之權責範圍較廣，故其情節以農
    會法第47條之2第1項第1款之罪較重）。戊○○偽造陳聯賜
    之署押，為偽造私文書之部份行為，而偽造私文書之行為復
    為行使之高度行為所吸收，均不另論罪。被告壬○○前曾犯
    妨害自由罪，經本院判處有期徒刑3月，並於93年6月29 日
    執行完畢，有台灣高等法院被告前案紀錄表在卷足憑，其於
    有期徒刑執行完畢後，5年內再犯本罪，為累犯，應依刑法
    第47條加重其刑。原判決認被告等罪證明確而予科刑，固非
    無見，惟查(1)原審認被告丁○○嗣後未當選理事，而未取得
    理事長之選舉權，因認其與被告己○○、辛○○、壬○○、
    庚○○間就理事長之選舉期約不正利益部分不構成農會法第
    47條之1之罪，已有未恰（理由詳上述）；(2)關於理事長之
    選舉，被告辛○○固係有身份之人、而被告庚○○為無身份
    之人，然被告己○○與壬○○亦同為無身份之人；關於總幹
    事之聘任，被告己○○固係有身份之人、而被告庚○○為無
    身份之人，然被告辛○○與壬○○亦同為無身份之人；關於
    常務監事之選舉，被告壬○○固係有身份之人、而被告庚○○為無身份之人，然被告己○○與辛○○亦同為無身份之人
    ；原審僅認定庚○○為無身份之人，而認定被告己○○、蔡
    聯期、壬○○俱為有身分之人，亦有未合；(3)被告戊○○未
    經陳聯賜授權，自無權代理陳聯賜與被告己○○、蔡聯期、
    壬○○、庚○○達成期約，原審事實欄二、認定「及陳聯賜
    之子戊○○，均同意該等條件」，似認定被告己○○、蔡聯
    期、壬○○、庚○○與戊○○亦達成期約，原審此部分事實
    認定亦有違誤。(4)被告壬○○係累犯，已如上述，原審漏未
    認定，顯有違誤。被告等上訴否認犯罪，雖無可採，但原審
    既有上開可議之處，自無可維持，應由本院將原判決撤銷改
    判。爰審酌被告等人所為，均足以敗壞農會選舉之選風，被
    告己○○、辛○○主導本件犯罪，壬○○係競選常務監事，
    而常務監事在農會實際影響力較小，被告壬○○未當選監事
    、被告己○○未獲聘為總幹事、被告丁○○亦未當選理事，
    被告甲○○、癸○○、丁○○、丙○○情節較輕，而被告戊○○為理事候選人陳聯賜之子，又與庚○○均係農會職員，
    僅聽命行事，暨渠等各人之品行、智識程度、生活狀況、犯
    罪之動機、目的、手段、犯罪所生之危險或損害、犯罪後之
    態度等一切情狀，分別量處如主文所示之刑，並諭知易科罰
    金之折算標準。扣案陳聯賜名義之辭職書上偽造之「陳聯賜
    」簽名、指印各1枚，應依刑法第219條之規定宣告沒收。其
    餘扣案之辭職書雖為被告等人犯罪之證據，惟並非直接供犯
    罪所用之物，不予沒收。
據上論結，應依刑事訴訟法第369條第1項前段、第364條、第299
條第1項前段，農會法第47條之1第1項第1款、第2款、第47條之2
第1項第1款、第2款，刑法第2條第1項、第28條、第31條第1項、
第55條、第216條、第210條、第219條，修正前刑法第41條第1項
前段，罰金罰鍰提高標準條例第1條前段，修正前罰金罰鍰提高
標準條例第2條，判決如主文。
本案經檢察官乙○到庭執行職務。
中　　華　　民　　國　　96　　年　　4 　　月　　17　　日
            刑事第十庭  審判長法  官  林  照  明
                              法  官  蔡  名  曜
                              法  官  李  平  勳
上列正本證明與原本無異。
如不服本判決應於收受送達後10日內向本院提出上訴書狀，其未
敘述上訴之理由者並得於提起上訴後10日內向本院補提理由書（
均須按他造當事人之人數附繕本）。
                              書記官  許  哲  禎
中　  華　 　民　　國　 96　　年 　 4 　  月　  24  　日
農會法第47條之1
農會之選舉有左列行為之1者，處3年以下有期徒刑，得併科3萬
元以下罰金：
一、有選舉之人，要求、期約或收受財物或其他不正利益，而許
    以不行使其選舉權或為一定之行使者。
二、對於有選舉權之人，行求、期約或交付財物或其他不正利益
    ，而約其不行使選舉權或為一定之行使者。
三、對於候選人行求、期約或交付財物或其他不正利益，而約其
    放棄競選或為一定之競選活動者。
四、候選人要求、期約或收受財物或其他不正利益，而許以放棄
    競選或為一定之競選活動者。
犯前項之罪者，所收受之財物沒收之。如全部或一部不能沒收時
，追徵其價額。
農會法第47條之2
農會聘任總幹事，自辦理理事候選人登記之日起，有左列行為之
1者，處3年以下有期徒刑，得併科3萬元以下罰金︰
一、理事或理事候選人要求、期約或收受財物或其他不正利益，
    而許以聘任或不聘任者。
二、對於理事或理事候選人行求、期約或交付財物或其他不正利
    益，而約其為聘任或不聘任者。
三、對於遴選合格之總幹事候聘人員行求、期約或交付財物或其
    他不正利益，而約其放棄接受聘任者。
四、遴選合格之總幹事候聘人員要求、期約或收受財物或其他不
    正利益，而許以放棄接受聘任者。
預備犯前項之罪者，處1年以下有期徒刑。
犯第1項、第2項之罪者，其預備或用以行求、期約、交付或收受
之財物，不問屬於犯人與否，沒收之。如全部或一部不能沒收時
，追繳其價額。
中華民國刑法第210條
偽造、變造私文書，足以生損害於公眾或他人者，處5年以下有
期徒刑。
中華民國刑法第216條
行使第210條至第215條之文書者，依偽造、變造文書或登載不實
事項或使登載不實事項之規定處斷。
中華民國刑法第219條
偽造之印章、印文或署押，不問屬於犯人與否，沒收之。
